ACORDAO-COMPLETO-2383232

ACÓRDÃO DE RELAÇÃO

ACÓRDÃO DE RELAÇÃO 12358/2019 ATA 41/2019 - SEGUNDA CÂMARA

Acórdão 12358/2019-TCU-Segunda Câmara
	Considerando tratar-se de Tomada de Contas Especial instaurada pela então Secex-AC para apurar a responsabilidade pelo prejuízo causado à Eletrobrás Distribuição Acre (antiga Companhia de Eletricidade do Acre - Eletroacre) , em virtude das sanções aplicadas pela Superintendência de Fiscalização da Agência Nacional de Energia Elétrica (Aneel) , devido a problemas gerados pelas limitações do sistema ERP Protheus, que ocasionaram o atraso no envio dos seguintes documentos à Aneel, exigidos pelo Manual de Contabilidade do Setor Elétrico (MCSE) , instituído pela Resolução 444/2001: i) Prestação Anual de Contas (PAC) , ii) Relatório de Informações Trimestrais (RIT) e iii) Balancete Mensal Padronizado (BMP) ;
	Considerando que também foram aplicadas sanções oriundas do envio a destempo da CVA (Compensação de Variação de Valores de Itens da Parcela A - CVA) , para efeito de composição no processo de reajuste tarifário, com infração ao Despacho 3.250, de 26 de agosto de 2009, mediante o qual o Superintendente de Fiscalização Econômica e Financeira, no uso de suas atribuições regimentais, aprovou a versão 1/2009 dos Manuais de Orientação dos Trabalhos de Auditoria da Conta de Compensação de Valores de Itens da Parcela "A" (CVA) ;
	Considerando que o processo foi instruído no mérito pela unidade técnica em 26/7/2017 (Peças 71 a 73) , com proposta de rejeição das alegações de defesa apresentadas pelos Srs. Flávio Decat de Moura, Pedro Carlos Hosken Vieira e Luis Hiroshi Sakamoto, assim como da empresa Totvs S.A e julgamento pela irregularidade das contas dos responsáveis, imputação de débito e aplicação da multa prevista no art. 57 da Lei 8.443/1992;
	Considerando que, em parecer lançado à Peça 76, o Ministério Público junto ao TCU (MP/TCU) propôs que os autos fossem devolvidos a unidade técnica, para adoção de providências de saneamento (Peça 76) ;
	Considerando que a proposta foi acatada pelo relator que determinou, por meio do Despacho de Peça 77, o retorno do processo à então Secex-AC para realização das medidas alvitradas pelo MP/TCU;
	Considerando que, realizadas as diligências, foram acostadas aos autos as respostas de Peças 85 e 89. Foram juntados, também, novos elementos de alegações de defesa apresentados após o exame realizado pela Secex-AC (Peças 74, 75 e 90) ;
	Considerando que, antes de realização da análise dos novos elementos, a Eletrobrás Distribuição Acre (antiga Companhia de Eletricidade do Acre - Eletroacre) , foi privatizada no ano de 2018, em leilão realizado no dia 30/08/2018, na sede da empresa B3 em São Paulo. A venda da companhia fez parte do processo de privatização de distribuidoras de energia do grupo Eletrobrás;
	Considerando que a jurisprudência deste Tribunal é no sentido de que, uma vez privatizada a entidade, é reconhecida a ausência de jurisdição para exigir ressarcimento de valores. Nos termos da legislação societária, a venda do controle acionário pressupõe que o adquirente assuma os bens, direitos e obrigações decorrentes da operação (art. 234 da Lei nº 6.404/1976) (Acórdão 1779/2011-TCU-Plenário) ;
	Considerando que a privatização da empresa, que agora atende pelo nome de Energisa Acre, e entendimento deste Tribunal, não mais persiste a possibilidade de cobrança de eventuais débitos, devem os autos serem arquivados, em virtude de inexistência de pressupostos para constituição e desenvolvimento válido e regular do processo;
	Considerando que, quanto à responsabilização dos agentes que deram causa à cobrança das multas impostas pela Aneel, suas condutas devem ser analisadas nos processos de prestação de contas da Entidade, TCs Processo 028.434/2010-2, Processo 033.589/2011-9 e Processo 046.719/2012-1, que se encontram sobrestados aguardando o deslinde da presente TCE, uma vez que as multas aqui tratadas como débito tiveram como origem circunstância supostamente gerada por atrasos na implementação da solução computacional objeto dos Contratos 19/2009 e 67/2010, firmados em 2009 e 2010, atos esses em análise naquelas contas;
	Considerando os pareceres uniformes da SecexTCE e do Ministério Público junto a este Tribunal (Peças 94 a 96) .
	Os ministros do Tribunal de Contas da União, reunidos em Sessão de 2ª Câmara, ACORDAM, por unanimidade, com fundamento no art. 8º da Lei 8.443/92; c/c os arts. 143, inciso V, alínea "a"; 169, inciso VI; e 212 do Regimento Interno/TCU, em determinar o arquivamento do processo a seguir relacionado, sem julgamento de mérito, em face da ausência de pressupostos de constituição e de desenvolvimento válido e regular, sem prejuízo de dar ciência desta deliberação aos responsáveis.
1. Processo TC-Processo 005.757/2015-0 (TOMADA DE CONTAS ESPECIAL) 
	1.1. Responsáveis: Flávio Decat de Moura (XXX.681.116-XX) , Luis Hiroshi Sakamoto (CPF XXX.737.591-XX) , Pedro Carlos Hosken Vieira (CPF XXX.356.476-XX) e Totvs S.A. (CNPJ 53.113.791/0001-22) .
	1.2. Entidade: Companhia de Eletricidade do Acre.
	1.3. Relator: Ministro Aroldo Cedraz.
	1.4. Representante do Ministério Público: Procurador Marinus Eduardo De Vries Marsico.
	1.5. Unidade Técnica: Secretaria de Controle Externo de Tomada de Contas Especial (SecexTCE) .
	1.6. Representação legal: Ana Carolina Reis Magalhães (17700/OAB-DF) e outros, representando Flávio Decat de Moura e Pedro Carlos Hosken Vieira; Carla Mayrink Santos Moraes (27789/OAB-DF) e outros, representando Luis Hiroshi Sakamoto; Henrique Wagner de Lima Dias (367956/OAB-SP) e outros, representando Totvs S.A. 
	1.7. Determinações/Recomendações/Orientações: 
	1.7.1. apensar o presente processo ao TC Processo 028.434/2010-2, como subsídio para análise daquelas contas;
	1.7.2. juntar cópia dos presentes autos aos TCs Processo 033.589/2011-9 e Processo 046.719/2012-1, como subsídio para análise daquelas contas.

Segunda Câmara

Companhia de Eletricidade do Acre.

Flávio Decat de Moura (XXX.681.116-XX), Luis Hiroshi Sakamoto (CPF XXX.737.591-XX), Pedro Carlos Hosken Vieira (CPF XXX.356.476-XX) e Totvs S.A. (CNPJ 53.113.791/0001-22).

AROLDO CEDRAZ

TOMADA DE CONTAS ESPECIAL (TCE)

Secretaria de Controle Externo de Tomada de Contas Especial (SecexTCE).